【裁判字號】    89,簡上,15
【裁判日期】    890218
【裁判案由】    偽造文書
【裁判全文】
臺灣宜蘭地方法院刑事判決                          八十九年度簡上字第一五號
    上  訴  人
    即  被  告  甲○○
右上訴人因偽造文書案件，不服台灣宜蘭地方法院宜蘭簡易庭八十八年度宜簡字第二
六六號中華民國八十九年二月十八日第一審簡易判決 (聲請書案號：台灣宜蘭地方法
院檢察署八十八年度偵字第三八七六號)，提起上訴，本院判決如左：
    主  文
原判決撤銷。
甲○○共同明知為不實之事項，而使公務員登載於職務上所掌之公文書，足以生損害
於公眾或他人，處有期徒刑貳月，如易科罰金，以參佰元折算壹日。
    事  實
一、甲○○到大陸旅遊，認識大陸人民陳躬固，為助陳躬固來台工作，二人基於犯意
    聯絡，非基於結婚之真意，共同在大陸辦理結婚登記，並由甲○○於民國八十八
   年三月二十五日到宜蘭縣戶政事務所辦理配偶登記，八十八年九月十五日再將戶
    籍遷入台縣土城市○○路二○七巷六弄四號五樓，足以生損害於戶籍機關登記之
    正確性。
二、案經宜蘭縣警察局宜蘭分局報請台灣宜蘭地方法院檢察署檢察官偵查起訴。
    理  由
一、訊據被告對於矢口否認右揭事實，辯稱：伊與陳躬固確實有結婚，並經家人同意
    ，亦有同居之事實云云。經查：右揭犯罪事實，業據被告於警訊中坦承不諱，且
    與陳躬固於警訊中之供述相符。又被告於八十八年三月二十五日至宜蘭縣戶政事
    務所辦理配偶登記及於八十八年九月十五日將戶籍遷入台北縣前開住所，分別有
    戶口名簿及戶籍謄本各一份在卷可佐。且被告為三十年出生，被陳躬固則係五十
    二年出生，二人相差二十二歲，衡諸常情，顯無可能有結婚之意願。再者，二人
    於八十八年二月一日在大陸辦理結婚登記，有福州市民政局之證書可佐，而陳躬
    卻於八十八年九月始來台，此為告所自承，其間被告亦未出境，是約有七月許二
    人均未曾有同居之事實，亦與常情不符。再者，被告第一次出境大陸係於八十七
    年十一月二十八日，迄八十七年十二月十日入境，在大陸僅停留二週。第二次係
    於八十七年十二月十四日出境，八十八年三月十一日入境，在此短促期間與陳躬
    固辦理結婚登記，衡諸二人身份、狀況，顯非基於結婚之合意，應係為使陳躬固
    來台工作而辦理結婚登記，而並無夫妻之實，被告所辯，為卸責之詞，不足採信
    。事證明確，被告犯行，應堪認定。
二、核被告所為，係犯刑法第二百十四條使公務員登載不實罪。被告與陳躬固間有犯
    意之聯絡及行為之分擔，為共同正犯。本件被告上訴雖無理由，原審據以論罪科
    刑，固非無見，惟漏未審酌被告為共同正犯，其判決即有可議，自應由本院撤銷
    改判。爰審酌被告雖矢口否認犯行，並無悔悟，惟其犯罪情形係一時失慮，誤蹈
    法網，其犯罪之手段及所造成之損害尚屬非鉅等一切情狀，量處如主文所示之刑
    ，並諭知易科罰金之折算標準。
據上論斷，應依刑事訴訟法第四百五十五條之一第一項、第三項、第三百六十九條第
一項前段、第三百六十四條、第二百九十九條第一項前段，刑法第二十八條、第二百
十四條，罰金罰鍰提高標準條例第一條前段、第二條判決如主文。
中    華    民    國      八十九      年      八      月       三      日
                          臺灣宜蘭地方法院刑事庭
                                          審判長  法  官
                                                  法  官
                                                  法  官
右正本證明與原本無異。
如不服本判決，應於判決送達後十日內，向本院提出上訴狀。
                                          書記官
中    華    民    國      八十        年              月               日
中華民國刑法第二百十四條
明知為不實之事項，而使公務員登載於職務上所掌之公文書，足以生損害於公眾或他
人者，處三年以下有期徒刑、拘役或五百元以下罰金。


司法院資訊處製作；財團法人民間司法改革基金會備份。
